【裁判字號】    99,易,1522
【裁判日期】    990831
【裁判案由】    妨害秘密
【裁判全文】
臺灣臺北地方法院刑事判決              99年度易字第1522號
公  訴  人  臺灣臺北地方法院檢察署檢察官
被      告  甲○
上列被告因妨害秘密案件，經檢察官提起公訴（98年度偵續字
第880號）本院判決如下：
    主  文
甲○無故利用設備竊聽他人非公開之活動、言論、談話，處拘役
肆拾日，如易科罰金，以新臺幣壹仟元折算壹日，衛星定位設備
壹組、收音設備壹組沒收；又無故利用設備竊聽他人非公開之活
動、言論、談話，處拘役肆拾日，如易科罰金，以新臺幣壹仟元
折算壹日，衛星定位設備壹組、收音設備壹組沒收；應執行拘役
柒拾日，如易科罰金，以新臺幣壹仟元折算壹日，衛星定位設備
貳組、收音設備貳組沒收。
    事  實
一、甲○為自行確認其前夫丙○○（雙方已於97年4月23日協議
    離婚）有無婚外情之情形：（一）先基於妨害秘密之故意，
    於97年3月間某日，在臺北地區某地，委任不詳年籍徵信人
    員，在當時丙○○所使用車牌號碼DP-9992號自用小客車上
    裝設甲○所購用衛星定位設備1組、收音設備1組，而無故利
    用設備竊聽丙○○非公開之活動、言論、談話。嗣於97年4
    月25日，因該自用小客車發動後，無法入檔，經丙○○送往
    王福添設在臺北縣汐止市鄉○街48號1樓明和汽車商行檢修
    ，方才發現，甲○旋前往該址取走其所有衛星定位設備1組
    、收音設備1組。（二）另復基於妨害秘密之故意，於97年4
    月間某日，以需用汽車載小孩去看病為由，向乙○○借用汽
    車，在臺北地區某地，委任不詳年籍徵信人員，在當時乙○
    ○所使用車牌號碼0222-QG號自用小客車上裝設甲○所購用
    衛星定位設備1組、收音設備1組，而無故利用設備竊聽乙○
    ○非公開之活動、言論、談話。嗣於97年4月30日，因該自
    用小客車時而發動困難，且乙○○經丙○○告知，因丙○○
    所使用前開車牌號碼DP-9992號自用小客車上遭甲○委人裝
    設衛星定位設備1組、收音設備1組，乙○○乃將其所使用中
    之車牌號碼0222-QG號自用小客車送往王福添設在臺北縣汐
    止市鄉○街48號1樓之同前明和汽車商行檢修，方才發現相
    同情形，並經由王福添取下衛星定位設備1組、收音設備1組
    。
二、案經丙○○、乙○○訴由臺北市政府警察局移請臺灣臺北地
    方法院檢察署檢察官偵查起訴。
    理  由
一、上揭犯罪事實，雖據被告甲○迭於警訊、偵查，及審理時，
    均矢口否認有何公訴意旨所指之犯行，辯稱，我是委託徵信
    社，我不知道徵信社用什麼方法去抓我前夫，告訴人車上會
    裝衛星定位和收音設備，不能說什麼東西都是因為是我，我
    有委託徵信社查他婚外情，但我不知道徵信社用什麼方式，
    我沒有看過這個東西，扣押物品清單也是在庭上看的，之前
    我都沒有看過這個東西等語。經查：（一）被告前開犯罪事
    實，除已據告訴人2人迭於警訊、偵查中，均陳述明確，且
    有證人王福添於檢修告訴人乙○○所使用之自用小客車時，
    所取下衛星定位設備1組、收音設備1組暨照片可憑（參98年
    度他字第4309號偵查卷宗第22頁）。（二）維修汽車並取下
    前開事實欄所載衛星定位設備、收音設備之證人王福添亦證
    稱，兩部車都裝，是整組的衛星定位系統，告訴人丙○○晚
    上9點多打電話給我，說衛星導航機不能用，我跟他說車放
    店門口，回去幫他處理，我在拆的時候，被告就來到店裏，
    我不知道他們已經離婚，被告說要在車上拿東西，然後就把
    這東西拿走了等語（見98年度偵續字第351號偵查卷宗第40
    頁），更足認定被告委人所裝設之前開衛星定位設備、收音
    設備，均已開始發動竊聽、監控功能無訛。（三）被告雖於
    檢察官偵查中辯稱，車行在我家門口，每天載小孩我都會經
    過，所以我看到他的車在那邊，我就下來看，他說不知道那
    是什麼東西，我就說交給我去看看，這是什麼東西，每次修
    車都是由我付錢等語，另在本院審理中辯稱，我是委託徵信
    社，我不知道徵信社用什麼方法去抓我前夫，告訴人車上會
    裝衛星定位和收音設備，不能說什麼東西都是因為是我，我
    有委託徵信社查他婚外情，但我不知道徵信社用什麼方式，
    我沒有看過這個東西，扣押物品清單也是在庭上看得等語，
    惟被告既不知車行拆下之零件究屬何物，且當時已經與告訴
    人丙○○離婚，更無取走車上零件之理，又該等衛星定位設
    備、收音設備若非被告所私行裝設，自應責成車行人員將拆
    下之「零件」妥善安裝回去，詎被告不作此圖，竟不顧維修
    零件有無欠缺，私行取回其「不知為何物」之衛星定位設備
    、收音設備，適足認定被告不僅於裝設前開設備後，已經發
    動監控、竊聽功能，且被查獲後，又因心虛而取回前開設備
    ，其所辯解前開各節，均無可採。綜前所述，本件事證明確
    ，被告犯行明確，應予依法論罪科刑。
二、按告訴人乙○○、丙○○所駕駛汽車時之非公開之活動、言
    論、談話，及其行蹤，應屬非公開之活動、談話。是核被告
    所為，係犯刑法第315條之1第1款無故利用設備竊聽他人非
    公開之活動、言論、談話罪。被告所為，雖未經查獲錄音設
    備，而難以證明有同條項第2款之情形，惟其收音、監控之
    行為已經可以證明，既如前述，自仍構成同條項第1款之罪
    ，其所害法益，及刑法條項相同，雖無庸變更法條，惟仍應
    予以更正，又因無法證明有何竊錄內容之附著物，自亦無從
    依同法條之沒收特別規定併為諭知沒收（沒收部分詳後論述
    ），均此說明。被告二次犯行，雖犯相同構成要件之罪，惟
    分別侵害告訴人丙○○、乙○○之法益，其行為、犯意各別
    ，所害法益不同，應予分論併罰。爰審酌被告以私行裝設衛
    星定位設備、收音設備竊聽他人非公開之活動、言論、談話
    ，侵害他人權益甚鉅，且歷偵查、審理時，均一再否認犯行
    ，實難認有悔意等一切情狀，就其所犯二次行為，各量處如
    主文所示之刑，及諭知易科罰金之標準，及定其應執行刑，
    以示儆懲。至於被告所有，分別裝設在告訴人乙○○、丙○
    ○所使用汽車上設衛星定位設備各1組（共2組）、收音設備
    各1組（共2組），雖未全部扣案，但係供犯罪所用之物，著
    依刑法第38條第1項第1款之規定，以杜徼倖。
據上論斷，應依刑事訴訟法第第299條第1項前段，刑法第315 條
之1第1款、第41條第1項前段、第38條第1項第2款，刑法施行法
第1條之1第1項、第2項後段，判決如主文。
本案經檢察官林怡君到庭執行職務。
中    華    民    國    99    年    8     月    31    日
                  刑事第五庭    法  官  黃程暉
以上正本證明與原本無異。
如不服本判決應於收受送達後10日內向本院提出上訴書狀，並應
敘述具體理由；其未敘述上訴理由者，應於上訴期間屆滿後20日
內向本院補提理由書（均須按他造當事人之人數附繕）「切勿逕
送上級法院」。
                                書記官  高菁菁
中    華    民    國    99    年    8     月    31    日
附錄本案論罪科刑法條：
中華民國刑法第315條之1
（妨害秘密罪）
有下列行為之一者，處 3 年以下有期徒刑、拘役或 3 萬元以下
罰金：
一、無故利用工具或設備窺視、竊聽他人非公開之活動、言論、
    談話或身體隱私部位者。
二、無故以錄音、照相、錄影或電磁紀錄竊錄他人非公開之活動
    、言論、談話或身體隱私部位者。

司法院資訊處製作；財團法人民間司法改革基金會備份。
